臺灣高等法院刑事判決　　　　　　　　　九十一年度交上訴字第六號
　　上　訴　人　臺灣桃園地方法院檢察署檢察官
　　上　訴　人
　　即　被　告　丁○○
　　選任辯護人　秦玉坤
右上訴人，因過失致死等案件，不服臺灣桃園地方法院九十年度交訴字第五四號，中
華民國九十年十月三十一日第一審判決（起訴案號：臺灣桃園地方法院檢察署九十年
度偵字第三０六七號、併辦案號：同署九十年偵字第一四六一０、一四六一一號）提
起上訴，本院判決如左：
    主      文
上訴駁回。
    事      實
一、丁○○曾於民國八十五年間因犯賭博案件，經臺灣新竹地方法院判處有期徒刑四
    月，甫於八十六年八月七日易科罰金執行完畢，仍不知警惕，平日係以駕駛營業
    大客車為業，為從事駕駛業務之人，於八十九年七月八日九時二十分許，駕駛車
    牌號碼ＡＧ─一一六號營業大客車，行經國道一號高速公路北向四十二公里，原
    應注意汽車行駛高速公路，其車道之使用，除因交通事故及道路施工依臨時或可
    移動標誌指示或公路警察指揮外，應依設置之交通標誌、標線或號誌之規定行駛
    ，無設置者，汽車行駛於同向四車道路段，大型車與排氣量小於一千立方公分或
    行駛速率低於每小時八十公里之較慢速車輛，應行駛於外側車道，為超越同向之
    前車時，得暫時利用中外車道超越前車，禁止行駛或變換車道行駛中內車道或內
    側車道，且汽車在行駛中，不得驟然或任意變換車道，如欲變換車道時，應先顯
    示方向燈告知前後車輛，並保持安全距離及間隔，方得變換車道，並應注意車前
    狀況，保持與前車隨時可煞停之距離，隨時採取必要之安全措施。丁○○行駛於
    上開路段，當時晴天，有日間自然光線，道路狀況良好，無障礙物，並無不能注
    意之情事，竟疏未注意，不但違規行駛於中外車道，並任意變換車道至中內車道
    ，又因未與前方乙○○所駕駛之ＬＵ─九二五六號自小客車保持適當間距，以致
    在變換車道時，追撞乙○○所駕駛之上開車輛左後方，致使乘坐於該自小客車內
    之周秋汝頭部外傷、左側肋骨骨折、左側氣胸、肝脾臟撕裂傷、骨盆骨折；乙○○顏面撕裂傷、右腰鈍挫傷（乙○○受傷部分，未經告訴）；丙○○頭部外傷、
    頭皮裂傷（此部分未經合法告訴）；徐蔚翔兩側股骨骨折、頭部外傷。其中，周
    秋汝經送長庚紀念醫院（下稱長庚醫院）急救，於同年月十四日七時四十七分許
    ，因傷重不治死亡。徐成芝於肇事後，於有偵查犯罪權限機關未發現犯罪前，即
    在肇事地點，等候警方前來處理，並於警員戊○○據報前往肇事現場時，主動向
    警員坦承為肇事之人，自首進而接受裁判。
二、案經徐成芝自首、徐蔚翔之法定代理人甲○○、乙○○（被害人周秋汝死亡部分
    ）告訴及國道公路警察局第一警察隊報告臺灣桃園地方法院檢察署檢察官相驗後
    自動檢舉偵查起訴。
    理  由
一、訊據上訴人即被告丁○○坦承伊係職業駕駛人，於右揭時、地駕駛前開大客車違
    規行駛於中外車道、中內車道，並在中外車道行駛時，自後追撞告訴人乙○○所
    駕駛之前揭自小客車，導致被害人周秋汝死亡、徐蔚翔等人受傷等情，核與告訴
    人乙○○指訴（相驗卷六至七頁、十三頁、本院卷九十一年二月一日訊問筆錄）
    、在場人丙○○供述（相驗卷八頁、原審卷二０頁）相符，並有警製道路交通事
    故調查報告表一份（相驗卷四頁）及現場照片六張（相驗卷二二至二四頁）可參
    ，被害人徐蔚翔所受傷勢，且有醫院診斷證明書一紙（原審卷二八頁）及照片三
    張（外附）可徵，另被害人周秋汝之傷勢，亦有醫院診斷證明書一份（相驗卷十
    一頁）可憑，該被害人周秋汝確係因本件交通事故不治死亡，亦經臺灣桃園地方
    法院檢察署檢察官督同法醫師相驗屬實，並製有勘驗筆錄（相驗卷第十二頁）、
    相驗屍體證明書（相驗卷十四頁）、驗斷書（相驗卷十五至十九頁）各一件及相
    驗照片四張（相驗卷二五、二六頁）在卷足憑。
二、被告雖以本件車禍肇因不應全歸於伊，實係因有不詳人違規未將裝載物綑緊，掉
    落一樓梯於車道上，告訴人乙○○緊急煞車，致伊閃避不及而追撞，故應審酌乙○○及該不詳人之違規事實而釐定責任大小云云置辯；惟查：
    (一)按「汽車行駛高速公路，其車道之使用，除因交通事故及道路施工依臨時或可
      移動標誌指示或公路警察指揮外，應依設置之交通標誌、標線或號誌之規定行
      駛，無設置者，汽車行駛於同向四車道路段，大型車與排氣量小於一千立方公
      分或行駛速率低於每小時八十公里之較慢速車輛，應行駛於外側車道，為超越
      同向之前車時，得暫時利用中外車道超越前車，禁止行駛或變換車道行駛中內
      車道或內側車道」，且「汽車在行駛中，不得驟然或任意變換車道，如欲變換
      車道時，應先顯示方向燈告知前後車輛，並保持安全距離及間隔，方得超越或
      變換車道」，「汽車在同一車道行駛時，除擬超越前車外，後車與前車之間應
      保持可以煞停之距離」，「駕駛人應注意車前狀況及兩車併行之間隔，並隨時
      採取必要之安全措施」，高速公路交通管制規則第八條、第十一條、道路交通
      安全規則第九十四條第一項、第三項分別定有明文。被告為職業駕駛人，領有
      駕駛執照，自應熟諳並注意遵守上開規定，依當時情況天晴，有日間自然光線
      ，視線良好，道路平坦，上開道路交通事故調查報告表已經載明，自無不能注
      意之情事，詎其疏於注意，違規行駛於中外車道，並任意變換車道至中內車道
      ，又因未與告訴乙○○所駕駛之ＬＵ─九二五六號自小客車保持隨時可以煞停
      之距離，以致其在變換車道時，追撞告訴人乙○○所駕駛之上開車輛左後方，
      其有違反前開規定之過失甚明。
    (二)臺灣省桃園縣區車輛行車事故鑑定委員會鑑定結果，亦認被告就本件事故之發
      生確有疏未與前車保持安全距離為肇事之原因，此有該委員會所出具之九十府
      車鑑桃字第九○○五六○號鑑定意見書在卷可按（原審卷三二至三四頁）。
    (三)經審看現場照片（相驗卷二二頁圖二），及道路交通事故調查報告表（相驗卷
      四頁、事故現場圖），中外車道上確實有鋁製樓梯一個掉落在路面上，是被告
      所稱前方有掉落物導致小客車緊急煞車一節，尚非子虛，惟按道路交通安全規
      則前開規定，所謂應保持安全距離，必須保持可以隨時煞停或閃避前車，不致
      追撞前車之必要距離而言，當時告訴人所駕駛之自小客車行駛在被告駕駛之大
      貨車前，為被告所是認，被告竟仍因尾隨之救護車閃避前車後，自己閃避不及
      ，而追撞前車，顯然其未與前車保持可以隨時煞停、閃避之距離，是被告上開
      所辯，仍無解於其對於本件事故之過失責任。
    (四)綜合上述，被告違規駕車致人死、傷，應負過失致死、及過失傷害罪責至明。
      且被害人周秋汝確因本件車禍事故而死亡，及被害人徐蔚翔亦確因本件車禍事
      故而受傷，堪認被告之過失與被害人周秋汝之死亡及徐蔚翔之傷害間具有相當
      因果關係，從而本件事證明確，被告犯行堪予認定。
三、核被告所為，係犯刑法第二百七十六條第二項之業務過失致人於死罪、第二百八
    十四條第二項前段業務過失傷害罪。所犯二罪，係一行為觸犯數罪名，屬想像競
 合犯，應從一重之業務過失致死罪處斷。公訴意旨就被告業務過失傷害罪部分，
    漏未起訴，惟此部分與業經起訴之過失致死部分，有審判上同一事件關係，為起
    訴效力所及，依刑事訴訟法第二百六十七條規定，自應併予審理。被告有如事實
    欄所載之科刑及執行情形，有臺灣高等法院被告全國前案紀錄表一紙附卷足憑，
    其於有期徒刑執行完畢後五年內再犯有期徒刑以上之本罪，為累犯，應依刑法第
    四十七條規定加重其刑。其於偵查機關尚不知孰為犯人之前，主動報案，且於警
    員到場處理時，表示其為肇事者，業據證人即當時處理警員戊○○於原審調查時
    證述：「現場只剩被告一人，我到場時，被告說大客車是他開的。」、「（你到
    現場，被告表示為大客車是他的之前，你知是何人肇事否？）不知道，．．．。
    」（原審卷四九頁正面），事後並接受法院裁判，已符合刑法第六十二條前段自
    首規定之要件，應依該規定減輕其刑，並依例先加重後減輕之。原審適用刑法第
    第二百七十六條第二項、第二百八十四條第二項前段、第五十五條、第四十七條
    、第六十二條前段，罰金罰鍰提高標準條例第一條前段，暨審酌被告過失之程度
    重大、事後又未與被害人家屬達成和解等一切情狀，量處有期徒刑一年，並說明
    臺灣桃園地方法檢察署九十年偵字第一四六一一號移送併辦被告過失傷害告訴人
    丙○○之犯嫌部分，因按刑法第二百八十四條第二項之業務過失傷害罪依同法第
    二百八十七條規定，係屬告訴乃論之罪。而依刑事訴訟法第二百三十七條第一項
    規定，告訴乃論之罪，其告訴應自得為告訴之人知悉犯人之時起六月內為之。由
    於本件車禍事故發生之時間為八十九年七月八日，該告訴人亦係於當日受傷，被
    告並於當時經警移送偵查，是告訴人丙○○至遲應於九十年一月八日前提出告訴
    ，然竟遲至九十年五月十七日始提出告訴，其告訴不合法，乃無從併案審理，應
    退回由檢察官另為妥適之處理。經核認事用法均無違誤，量刑亦屬妥適。被告猶
    執陳詞，指摘原判決未審酌他車亦應負肇事責任，係屬不當，請求予以輕判，提
    起上訴，及檢察官依被害人等請求，指摘原審判刑過輕，提起上訴，均不能認有
    理由，均應予駁回。
四、上開告訴人丙○○於受傷當日在長庚醫院接受警員戊○○製作偵訊（調查）筆錄
    時，確實未就其受被告傷害之事，向警員提出告訴，已經本院傳喚該警員戊○○
    到庭供證明確（見本院卷九十一年三月八日訊問筆錄），附此說明。
據上論斷，應依刑事訴訟法第三百六十八條，判決如主文。
本案經檢察官陳明光到庭執行職務。
中      華      民      國    九十一    年      三      月    二十七    日
                              臺灣高等法院刑事第十四庭
                                  審判長法  官  陳  祐  輔
                                        法  官  陳  國  文
                                        法  官  洪  昌  宏
右正本證明與原本無異。
如不服本判決應於收受送達後十日內向本院提出上訴書狀，其未敘述上訴之理由者並
得於提起上訴後十日內向本院補提理由書（均須按他造當事人之人數附繕本）。
                                        書記官  廖  月  女
中      華      民      國    九十一    年      四      月      一      日
附錄：本案論罪科刑法條全文
刑法第二百七十六條第二項
從事業務之人，因業務上之過失犯前項之罪者，處五年以下有期徒刑或拘役，得併科
三千元以下罰金。
刑法第二百八十四條第二項
從事業務之人，因業務之過失傷害人者，處一年以下有期徒刑、拘役或一千元以下罰
金。致重傷者，處三年以下有期徒刑、拘役或二千元以下罰金。
